最高法院刑事判決　　　　　　九十四年度台上字第五四七０號
　　上　訴　人　乙○○
　　　　　　　　　　　　18號.
　　選任辯護人　李文輝律師
　　上　訴　人　甲○○
　　　　　　　　　　　　號2樓.
上列上訴人等因違反水土保持法案件，不服台灣高等法院中華民
國九十一年十一月五日第二審判決（九十年度上訴字第二二九七
號，起訴案號：台灣板橋地方法院檢察署八十六年度偵字第七七
一三號），提起上訴，本院判決如下：
    主  文
原判決撤銷，發回台灣高等法院。
    理  由
本件原判決撤銷第一審關於上訴人乙○○、甲○○部分之判決，
改判分別論處上訴人等共同在私人山坡地內未經同意擅自占用，
從事開挖整地，堆積採取土石，致生水土流失各罪刑，固非無見
。
惟按共同被告對於其他共同被告之案件而言，為被告以外之第三
人，本質上屬於證人，為確保被告對證人之詰問權，證人（其他
共同被告）於審判中，應依法定程序到場具結陳述，並接受被告
之詰問，其陳述始得作為認定被告犯罪事實之判斷依據。本件原
判決援引共同被告謝俊明、鄭明宏、張大行、楊文球、周堅宏於
警訊中之供述（見原判決第六頁），資為認定上訴人等有原判決
事實欄所記載之犯罪事實，並未踐行法定之調查程序，亦未說明
何以渠等上開於警訊時之供述證據，具有證據能力之理由，揆之
首開說明，自非適法。又法院因釐清案情或判斷事實之必要，固
可依刑事訴訟法第一百九十八條之規定，就鑑定事項有特別知織
經驗者，或經政府機關委任有鑑定職務者，選任一人或數人為鑑
定人，但應命該鑑定人於鑑定前具結，其結文內應記載必為公正
誠實之鑑定等語，始為適法，同法第二百零二條定有明文。本件
第一審雖曾委請國立海洋大學林三賢教授就系爭之台北縣五股鄉
○○路一二八號後方山坡地，鑑定有無水土流失（見第一審卷(二)
第六八頁、刑事案件審理單及第八三、八五頁以下勘驗筆錄及所
附相片多幀），原判決並將林三賢教授所為之書面鑑定意見（見
第一審卷(二)第八八頁）採為論罪之基礎，但第一審並非委請機關
鑑定，而係委請就鑑定事項有特別知織經驗之林三賢教授為鑑定
。查林三賢教授於鑑定前，第一審並未命其具結，且未說明該林
三賢教授之書面鑑定意見何以具有證據能力之理由，即採為論罪
之依據，揆之上開說明自非適法。上訴意旨指摘原判決不當，尚
非全無理由，應認有撤銷發回更審之原因。又台灣板橋地方法院
檢察署移請併辦部分（九十年度偵字第八０八０號）及該署函請
本院併案審理部分（九十一年度偵字第二二二０三號），應於起
訴效力所及之範圍內，加以審酌，合予指明。
據上論結，應依刑事訴訟法第三百九十七條、第四百零一條，判
決如主文。
中　　華　　民　　國　九十四　年　　十　　月　　六　　日
                      最高法院刑事第六庭
                          審判長法官  莊　登　照
                                法官  洪　明　輝
                                法官  黃　一　鑫
                                法官  魏　新　和
                                法官  林　秀　夫
      本件正本證明與原本無異
                                      書  記  官
中　　華　　民　　國　九十四　年　　十　　月　 十三　 日
                                                      Ｃ
